臺灣桃園地方法院民事判決　　　　　　 92年度重訴字第375號
原　　　告　　甲○○
訴訟代理人　　蔡文燦律師
複　代理人　　黃欣欣律師
被　　　告　　乙○○
　　　　　　　景山交通股份有限公司
法定代理人　　丙○○
右　一　人
訴訟代理人　　丁○○
　　　　　　　陳傳中律師
被　　　告　　聯全通運股份有限公司
法定代理人　　丙○○
右　一　人
訴訟代理人　　陳傳中律師
上列當事人間因業務過失致死案件，原告提起刑事附帶民事訴訟
，請求損害賠償，經本院刑事庭移送前來，本院於中華民國94年
2月17 日言詞辯論終結，判決如下：
    主      文
被告應連帶給付原告新臺幣貳佰柒拾玖萬伍仟伍佰零肆元，及自
民國九十二年七月十八日起至清償日止，按年息百分之五計算之
利息。
原告其餘之訴駁回。
訴訟費用由被告連帶負擔二分之一，餘由原告負擔。
本判決原告勝訴部分，於原告以新臺幣玖拾肆萬元為被告預供擔
保後，得假執行。但被告如各以新臺幣貳佰柒拾玖萬伍仟伍佰零
肆元為原告預供擔保，各得免為假執行。
原告其餘假執行之聲請駁回。
    事      實
甲、原告方面：
壹、聲明：
一、被告應連帶給付原告新臺幣（下同）70,503,576元，及自起
    訴狀繕本送達被告翌日起至清償日止，按週年利率5%計算之
    利息。
二、訴訟費用由被告連帶負擔。
三、原告願供擔保，請准宣告假執行。
貳、陳述：
一、被告乙○○係受僱於被告景山交通股份有限公司（下稱景山
    公司）、聯全通運股份有限公司（下稱聯全公司）之司機，
    於民國90年9月28日8時50分許，因執行職務，駕駛車牌號碼
    GA–459號營業用大貨車，在坐落桃園縣中壢市○○路105號
    之「愛如蜜食品工廠」（下稱愛如蜜工廠）內卸完貨物後，
    自該工廠大門啟動駛出，擬左轉同市○○路往南園路方向行
    駛時，原應注意汽車駕駛人由路邊駛入車道時即車輛起步前
    應顯示方向燈，注意前後左右有無障礙或車輛行人，並應禮
    讓行進中之車輛優先通行，依當時情形，復無不能注意情事
    ，竟疏於注意及此，即貿然由道路外之愛如蜜工廠進入同市
    ○○路○道左轉，適有訴外人柯秉泓騎乘車牌號碼KXA–027
    號重型機車，於行經愛如蜜工廠前方路段時，因閃煞不及致
    直接撞擊被告乙○○所駕駛之大貨車左側車身下方護欄後，
    人車倒地，訴外人柯秉泓因此受有頭部鈍傷併顱內出血，於
    同日8 時50分許送醫途中不治死亡。而被告乙○○上開過失
    致死行為，業經臺灣桃園地方法院檢察署檢察官聲請簡易判
    決處刑後，由鈞院以91年度交訴字第22號刑事判決判處罪刑
    在案。
二、原告為訴外人柯秉泓之母，依民法第184 條第1 項前段、第
    192 條第1 項、第2 項及第194 條之規定，得對被告乙○○
    上開侵權行為請求財產上及非財產上之損害賠償；而被告景
    山公司及聯全公司為被告乙○○之僱用人，被告乙○○又係
    於執行職務時為上開侵權行為，則依民法第188 條第1 項前
    段之規定，被告景山公司及聯全公司自應與被告乙○○連帶
    負此損害賠償責任。
三、茲將原告所受之財產上及非財產上之損害，臚列如後：
（一）醫療費用：原告為訴外人柯秉泓支出醫藥費用2,000元。
（二）機車毀損：訴外人柯秉泓所騎乘之上開機車為原告所有，
      因本件車禍毀損而無法修復，此部分原告請求賠償損害
      51,000元。
（三）殯葬費用：原告為訴外人柯秉泓所支出之殯葬費用，合計
      如附表所示，共支出3,205,780 元。
（四）扶養費用：原告為38年3 月16日出生，依臺灣地區居民平
      均餘命表所示，尚有26年壽命，另依經濟部最新公佈平均
      每人每年消費支出為278,646 元，應依此金額計算每年扶
      養費用，且因消費支出每年均會遞增金額，故原告一次請
      求時，不應扣除中間利息。又原告雖另有二名女兒，惟其
      等失去唯一手足，精神上已不堪折磨，不應分擔扶養費。
（五）非財產上損害：訴外人柯秉泓為原告獨子，四歲失怙而由
      原告獨立扶養成人，孤兒寡母二十多年來相依為命，為原
      告精神上支柱並冀望其結婚生子延續香火，其卻因本件車
      禍死亡，原告精神上自受有相當痛苦，得請求精神慰撫金
      6 千萬元。
五、綜上所述，爰請求判決如聲明所示。
參、對被告抗辯所為之陳述：
一、被告乙○○所駕駛之肇事大貨車係由被告聯全公司投保，且
    車頭及車身均標明「景山交通公司、聯全通運股份有限公司
    」等字樣，則其駕車載貨，在外觀上足認其係為被告景山公
    司、聯全公司執行駕車職務。另本件車禍依訴外人柯秉泓所
    騎機車車損情形及地上無機車剎車痕跡之情，可證訴外人柯
    秉泓騎乘機車並未超速行駛，故訴外人柯秉泓並無過失。
二、前述喪葬費支出中之預收造墓收入、花崗石等均係訴外人柯
    秉泓墓地與墓園工程費之支出，而抬棺工人、告別式場及棺
    木費用，係因彰化民間習俗，空棺不能直接用空車運至家中
    ，必須另雇工抬入，是以空棺除運費外，尚需支付抬空棺之
    工資。另「遺體運回彰化」乃指車資，「遺體接運費」則係
    將遺體接入家門，「遺照放大」是在事故地使用，「遺像及
    鏡框」則是家中祭拜用，並無重覆，所有支出均為必要費用
    。況訴外人柯秉泓在學期間以特有專長推甄萬能技術學院資
    管系就讀，課餘取得多項技術士證照，並擔任萬能技術學院
    登山社行政副社長、演辯社第16屆公關組幹部、資2 丁班衛
    生股長，前途似錦，就社會習俗及被害人身分地位而言，上
    開支出並無過高情事。
三、訴外人柯秉泓已有多項資訊方面技術士證照，以資訊業為目
    前最有潛力之行業而言，其將來之養贍能力，遠高於原告請
    求，被告稱計算不當，亦無可採。
四、原告所提單據上所示費用均由原告支出，此由上開單據原本
    均由原告持有可資證明。再被告雖於事故發生後致贈原告10
    萬元，惟既為贈與，故被告主張與原告請求賠償金額抵銷云
    云，亦無理由。
肆、證據：提出臺灣桃園地方法院檢察署相驗屍體證明書1 紙、
    天晟醫院門診醫療費用收據1 紙、光祥禮儀用品社收據暨估
    價單各1 紙、富塋股份有限公司發票3 紙、名豐企業有限公
    司發票1 紙、福成葬儀有限公司發票2 紙、美光禮儀部收據
    暨估價單各2 紙、喪葬費用支出收據9 紙、機車估價單1 紙
    、
    金會電腦輸入測驗合格證書2 份、中華民國技術士證1 份、
    聘書2 紙、班級幹部證明書1 紙、預收租金收入（土地款）
    統一發票1 紙、預收造墓收入統一發票2 紙、造墓工程估價
    單1 紙、造墓開支明細表1 紙、造墓工程估價單1 紙、花崗
    石統一發票1 紙、機車行車執照1 份、機車毀損照片1 張、
    汽車險出險理賠申請書1 紙、汽車險賠款同意書1 紙、強制
    汽車責任保險理賠通知單1 紙、網路廣告3 紙、中華民國汽
    車駕駛執照審查證明書1 紙、臺灣高等法院92年度交上訴字
    第161 號刑事判決1 份、畢業證書1 紙、結業證明書2 紙、
    資格證明書1 紙、學分證明書1 紙、彰化縣和美鎮公所令8
    紙、診斷書2 紙、獎狀9 紙、企業人才技能合格證書3 紙、
    訴外人柯秉泓畢業證書2 紙、證明書1 紙、結業證書1 紙（
    均為影本）。並聲請傳訊證人柯文傳及向交通部公路總局新
    竹監理所調閱被告乙○○之違規紀錄。
乙、被告景山公司、聯全公司方面：
壹、聲明：
一、原告之訴駁回。
二、訴訟費用由原告負擔。
三、被告願供擔保，請准免予假執行。
貳、陳述：
一、被告乙○○係受雇於被告景山公司，此業經鈞院91年度交訴
    字第22號刑事判決認定甚明，原告起訴列被告聯全公司為共
    同被告，請求被告聯全公司連帶賠償，於法無據。
二、被告景山公司選任被告乙○○為大貨車司機，係因被告乙○
    ○自89年8 月9 日起即取得營業用大貨車駕駛執照，為適格
    之營業大貨車駕駛。又本件車禍事故發生地點並非在被告景
    山公司之內，且被告景山公司亦已盡監督之責。另本件車禍
    當日因天雨視線不良，任何駕駛人均不免受此天候狀況影響
    視線判斷，即如訴外人柯秉泓亦復如是，本件交通事故之覆
    議鑑定機關即臺灣省車輛行車事故覆議鑑定委員會亦同此認
    定，是以縱被告景山公司盡相當之注意，仍不免發生本件損
    害，則依民法第188 條第1 項但書之規定，被告景山公司自
    無庸負擔賠償責任。
三、原告起訴所提出之單據，有些屬於估價單，無法認定是否確
    有支出，且單據中有由原告簽收者，亦有由訴外人「柯文傳
    」簽收者，甚且有僅以訴外人「柯秉泓」為抬頭之收據與發
    票，或未有任何人為受領抬頭之收據，顯見此等單據之費用
    究由何人支出，原告猶應進一步舉證。又關於原告請求各項
    賠償金額亦非合理，分述如下：
（一）機車賠償費部分：雖原告可證明系爭機車業已全毀，惟請
      求被告賠償5 萬1 千元，應為新車之價額，原告以此請求
      並不合理，應扣除車輛之折舊。
（二）殯葬費支出項目與金額部分：原告起訴請求所謂「預收造
      墓收入」為何？另花崗石支出187, 000千元又用於何處？
      而證3 第一張統一發票金額1,100, 000萬元之支出，究何
      所指？若上揭費用均係訴外人柯秉泓之墓地購買與墓園工
      程費支出，依當地習俗、被害人之身分地位及生前經濟狀
      況，亦顯然過高。又關於原告提出抬棺工人、告別式場之
      布置、棺木等費用各為36,000元、160,000 元及250,000
      元顯為過高，且如是昂貴之棺木費用，為何尚有所謂「空
      棺運費」、「抬空棺工資」之支出？實令人費解！復查，
      原告提出部分費用支出多所重複，如遺體運回彰化、遺體
      接送費與靈車車資等是否重複？遺像及鏡框乙項，與遺像
      放大乙項是否重複？均有疑義，況所謂香菸、沙士、杯水
      、便當、花籃、鮮花、西點餐盒，均非屬殯葬必要之支出
      ，而紙錢之部分，亦屬過鉅。
（三）扶養費之計算亦不合理：按受扶養權利者，以不能維持生
      活而無謀生能力者為限，民法第1117條第1項定有明文。
      雖同條第2項又規定，前項無謀生能力之限制，於直系血
      親尊親屬，不適用之。然不得因而謂不能維持生活之限制
      ，自不在適用之列，最高法院86年台上字第3415號判決著
      有明文。況原告育有訴外人柯秉泓、柯秉姍及柯秉芳三名
      婚生子女，故訴外人柯秉泓所負扶養義務不過為1/3，原
      告無請求全部之理，且請求之計算標準亦應以親屬寬減額
      為據。
（四）精神慰撫金：精神慰撫金金額是否相當，應斟酌被害人暨
      侵權行為雙方之地位，家庭狀況及經濟能力為準，不應以
      連帶負損害賠償責任之僱用人之資力為權衡之準繩，最高
      法院52年台上字第262號判決著有明文。今原告起訴請求
      被告賠償6 千萬元之精神慰撫金，顯然金額絕非相當。
四、末查，本件交通事故發生後，被告曾致贈原告慰問金與喪葬
    費用之補助10萬元，故就此十萬元之金額被告自得主張與原
    告損害賠償請求之金額抵銷，又原告業已領有強制汽車責任
    保險金死亡給付140萬元，則原告之請求賠償金額，自應扣
    除之。再本件交通事故之發生，並非因被告故意或重大過失
    所致，如以原告起訴金額判令被告賠償，顯然對於被告之生
    計有重大影響，故被告自得請求鈞院依民法第218 條之規定
    ，減輕賠償金額。再本件車禍發生訴外人柯秉泓與有過失，
    依民法第217 條第1 項規定，被告得請求減輕或免除賠償金
    額。
參、證據：提出各類所得扣繳暨免扣繳憑單1 份、臺灣省車輛行
    車事故覆議鑑定委員會91年9 月8 日府覆議字第911750號函
    1份、營業大貨車行車執照1份（均為影本）。
丙、被告乙○○方面：被告乙○○未於最後言詞辯論期日到場，
    惟據其以前到場所為之聲明及陳述如下：
一、聲明：請求駁回原告之訴。
二、陳述：對於原告領得強制汽車責任保險金140 萬元無意見，
    另被告乙○○為62年6 月22日生，學歷為國中畢業，任職被
    告景山公司司機，每月收入2至3萬元。
丁、本院依職權函查兩造之財產及所得狀況、被告乙○○勞工保
    險投保資料及必要之喪葬費用資料，有財政部臺灣省北區國
    稅局竹東稽徵所93年1 月28日北區國稅竹東二字第09310006
    24號函、93年2 月6 日北區國稅竹東二字第0931001022號函
    、93年3 月1 日北區國稅竹東二字第0931001708號函、中區
    國稅局彰化縣分局93年1 月30日中區國稅彰縣二字第093000
    3697號函、北區國稅局中壢稽徵所93年1 月29日北區國稅中
    壢一字第09 31001080 號函、93年2 月2 日北區國稅中壢一
    字第0931001182號函、中區國稅局93年2 月25日中區國稅服
    字第0930013026號函等暨所附資料、勞工保險局93年2 月27
    日保承資字第0931 0070860號函附投保資料表、桃園縣禮儀
    用品商業同業公會93年6 月21日桃禮信字第0030號函在卷。
    理      由
壹、程序方面：
一、本件被告乙○○經合法通知，無正當理由，未於最後言詞辯
    論期日到場，核無民事訴訟法第386 條各款所列情形，此部
    分爰依原告聲請，由其一造辯論而為判決。
二、按訴狀送達後，原告不得將原訴變更或追加他訴。但請求之
    基礎事實同一者、擴張或減縮應受判決事項之聲明者，不在
    此限，民事訴訟法第255條第1項第2款、第3款分別定有明文
    。經查，本件原告追加其所有之機車因本件車禍受損之賠償
    請求部分，雖非因被告乙○○所犯過失致人於死罪所生之損
    害，惟其基礎事實既係本於同一車禍事故之侵權行為事實，
    則原告於本件民事訴訟程序中為訴之追加，自應准許；又本
    件原告起訴時，訴之聲明初為請求被告應連帶給付原告705,
    011,687 元及自起訴狀繕本送達被告翌日起至清償日止，按
    年息5%計算之利息，嗣於訴狀繕本送達被告後，原告就此部
    分不變更其訴訟標的而減縮其訴之聲明為被告應連帶給付原
    告70,503,576元及自起訴狀繕本送達被告翌日起至清償日止
    ，按年息5%計算之利息，核原告此部分所為訴之變更，顯屬
    減縮應受判決事項之聲明，揆諸上揭法律規定，亦應准許。
貳、實體方面：
一、本件原告起訴主張，被告乙○○係受僱於被告景山公司、聯
    全公司之司機，於90年9月28日8時50分許執行職務，駕駛車
    牌號碼GA–459 號營業用大貨車，自愛如蜜工廠駛出左轉時
    ，能注意而疏未注意禮讓行進中之車輛優先通行，致訴外人
    柯秉泓騎乘之機車因閃煞不及撞上被告乙○○所駕駛之大貨
    車左側車身下方之護欄後人車倒地，於送醫途中傷重不治死
    亡。原告為訴外人柯秉泓之母，則依民法侵權行為之規定，
    得對被告3 人請求連帶賠償下列財產上及非財產上之損害：
    醫療費用2,000 元、機車毀損之損失51,000元、殯葬費用
    3,205,780 元、扶養費用7,244,796 元、精神慰撫金6 千萬
    元，以上合計70,503,576元。爰訴請判決如聲明所示等語。
    對被告抗辯所為之陳述則略以：被告乙○○駕車載貨，在外
    觀上足認其係為被告景山公司、聯全公司執行職務；另本件
    車禍訴外人柯秉泓並無過失；至喪葬費之支出均屬習俗之必
    要且與訴外人柯秉泓身分地位相符；又訴外人柯秉泓將來之
    養贍能力，應遠高於原告請求之扶養費；再原告所提單據上
    所示費用均由原告支出；而被告所贈與原告之10萬元不得主
    張抵銷等語。
    被告景山公司、聯全公司以：被告乙○○係受雇於被告景山
    公司而非被告聯全公司；且被告景山公司已盡相當注意選任
    被告乙○○為大貨車司機及監督其執行職務。又原告所提出
    之單據不能確定由誰支出；另機車賠償費部分應予折舊；墓
    地購買與墓園工程費、抬棺工人、告別式場之布置、棺木、
    紙錢等費用支出顯然過高；遺體接送費、遺像費由有重覆；
    香菸、沙士、杯水、便當、花籃、鮮花、西點餐盒，均非屬
    殯葬必要之支出；扶養費之請求應以不能維持生活為限，況
    原告本育有3 名子女，所得請求之扶養費用應為1/3 ，計算
    標準亦應以親屬寬減額為據；精神慰撫金6 千萬元，絕非相
    當。再被告曾致贈原告10萬元，得主張抵銷；原告請求之金
    額亦應予扣除已領得之強制汽車責任保險金死亡給付140 萬
    元；且原告主張之金額，對於被告之生計有重大影響；並本
    件車禍之發生，訴外人柯秉泓與有過失等語，資為抗辯。
    被告乙○○則以：對於原告領得強制汽車責任保險金140萬
    元無意見，另伊為62年6月22日生，學歷為國中畢業，任職
    被告景山公司司機，每月收入2至3萬元等語置辯。
二、原告所主張前述被告乙○○有過失行為而生本件車禍，並致
    訴外人柯秉泓傷重死亡及原告所有之機車毀損之事實，為被
    告3 人所不爭執（至被告景山公司、聯全公司所抗辯訴外人
    柯秉泓與有過失之部分，則詳如後述），並有臺灣桃園地方
    法院檢察署相驗屍體證明書1 紙、車禍照片3 張附卷可稽，
    且被告乙○○上開過失致人於死之行為，業經本院刑事庭以
    91年度交訴字第22號刑事判決判處罪刑在案，後被告乙○○
    雖不服該判決而提起上訴，仍經臺灣高等法院詳加調查證據
    、衡度事理後，以：(1)被告乙○○已於刑事偵審程予中自承
    不諱，並有桃園縣道路交通事故現場測繪紀錄表1 紙、道路
    交通事故調查報告表1 紙、現場照片6 張在上開刑事卷內可
    稽；而訴外人柯秉泓確因本件車禍不治死亡之事實，亦經檢
    察官督同檢驗員相驗屬實，製有勘驗筆錄、驗斷書、相驗屍
    體證明書等在上開刑事卷內可憑。(2)縱被告乙○○所辯稱視
    線不良及有遮避物擋住視野屬實，惟其係欲左轉往南園路，
    而需佔用全部道路，自應更小心駕駛，注意看清西園路之左
    右有無來車，詎其竟疏未注意即冒然將大貨車駛入以致肇事
    ，仍有過失。(3)經詳核刑事卷內所附相片及道路交通事故調
    查報告表所繪之現場圖，被告乙○○所駕駛之大貨車係將訴
    外人柯秉泓行進之車道全部堵住，橫在路中，其車尾並突出
    於路邊機車道外，且車頭越過中心線堵塞一部分對向車道，
    致對向車道只剩1.9 公尺寬，使在快速行進中之訴外人柯秉
    泓所騎乘之機車措手不及，無法閃避，故不能因其大貨車之
    車頭已駛越中心線，即認為其無過失。(4)被告乙○○係汽車
    駕駛人，領有駕駛執照，對道路交通安全規則第89條第1 項
    第6 款之注意規定理當知之甚詳並能注意及之，而本件車禍
    當時日間自然光線充足、路面濕潤無缺陷、無障礙物、視距
    良好等情，有前揭道路交通事故調查報告表及現場照片在卷
    可稽；經原審法院履勘現場，並命被告乙○○將上開大貨車
    駛至愛如蜜工廠門口後，由駕駛座內往西園路2 段方向拍攝
    照片，亦確認其視距良好無誤，有履勘筆錄及照片附卷可參
    ，足徵被告乙○○顯無不能注意之情事。(5)本件經送臺灣省
    桃園縣區車輛行車事故鑑定委員會鑑定及臺灣省車輛事故覆
    議鑑定委員會覆議結果，均認被告乙○○雨天駕駛營業用大
    貨車，由路外工廠進入車道左轉未讓行進中之車輛先行，為
    有過失無誤。有臺灣省桃園縣區車輛行車事故鑑定委員會91
    年6 月28日91府車鑑桃字第910518號函暨所附鑑定意見書及
    臺灣省車輛事故覆議鑑定委員會91年9 月9 日府覆議字第91
    1750號函附鑑定意見書在卷可按。(6)訴外人柯秉泓確因本件
    車禍事故死亡，已如前述，是被告乙○○之過失行為與訴外
    人柯秉泓之死亡間，顯有相當因果關係等，為其得心證之理
    由，而駁回被告乙○○之上訴之事實，有臺灣高等法院92年
    度交上訴字第161 號刑事判決1 份附卷足憑。是原告此部分
    之主張，已堪信為真實。
三、又原告主張其為訴外人柯秉泓之母，而被告乙○○於為上開
    過失行為時，係被告景山公司之受僱人，並係在執行職務中
    之事實，有原告之
    繳憑單各乙份在卷可稽；且經本院函查結果，被告乙○○之
    勞工保險投保單位亦確係被告景山公司無誤，有勞工保險局
    93年2 月27日保承資字第09310070860 號函附投保資料表在
    卷可按，上開事實復均為被告3 人所不爭執，同堪信為真實
    。而按因故意或過失不法侵害他人之權利者，負損害賠償責
    任；受僱人因執行職務，不法侵害他人之權利者，由僱用人
    與行為人連帶負損害賠償責任；不法侵害他人致死者，對於
    支出醫療及增加生活上需要之費用或殯葬費之人，亦應負損
    害賠償責任。被害人對於第三人負有法定扶養義務者，加害
    人對於該第三人亦應負損害賠償責任；不法侵害他人致死者
    ，被害人之父、母、子、女及配偶，雖非財產上之損害，亦
    得請求賠償相當之金額；負損害賠償責任者，除法律另有規
    定或契約另有訂定外，應回復他方損害發生前之原狀；不能
    回復原狀或回復顯有重大困難者，應以金錢賠債其損害，民
    法第184 條第1 項前段、第188 條第1項 前段、第192 條第
    1 項、第2 項、第194 條、第213 條第1 項、第215 條分別
    定有明文。本件被告乙○○有過失而生上述車禍，是其行為
    不法，此不法行為復致訴外人柯秉泓死亡及原告所有之機車
    毀損，其間並有相當因果關係，衡諸經驗法則亦無疑義，則
    揆諸上揭法律規定，原告請求被告乙○○、景山公司應連帶
    賠償其因此所生之財產上及非財產上之損害，自屬有據。
四、被告聯全公司雖否認其為被告乙○○之僱用人，惟查，被告
    乙○○所駕駛之前開營業大貨車車主即所有權人為被告聯全
    公司，有該大貨車之行車執照1 份在卷可據；而被告聯全公
    司復不否認該大貨車車身上漆有「聯全通運股份有限公司」
    之字樣，是依上述事實，已足認被告乙○○在外觀上亦係為
    被告聯全公司執行駕車職務（最高法院七十三年度台上字第
    二六九一號、七十七年度台上字第一五一號裁判意旨參照）
    。則原告主張被告聯全公司亦應依民法第188 條第1 項前段
    之規定，負本件連帶損害賠償責任，亦屬有據。
五、再按選任受僱人及監督其職務之執行，已盡相當之注意或縱
    加以相當之注意而仍不免發生損害者，僱用人不負賠償責任
    ，民法第188 條第1 項但書固有明文。惟按為某種事業使用
    他人，於被用人執行事業加害於第三人時，其使用主於選任
    被用人及監督其事業，已盡相當之注意，或雖注意仍不免發
    生損害者，使用主固不負賠償責任，但此種情形係為使用主
    之免責要件，使用主茍欲免其責任，即應就此負舉證之責；
    且法律上所謂僱用主必須注意之趣旨，係預防受僱人執行業
    務發生危害之意，故注意範圍，除受僱人之技術是否純熟而
    外，尚須就其人性格是否謹慎精細亦加注意，蓋性格狂放或
    粗疏之人執此業務，易生危害乃意中之事（最高法院19年上
    字第3025號、20年上字第568 號判例意旨參照）。經查，被
    告乙○○固領有營業大貨車之駕駛執照，有其駕駛執照1 份
    在卷可稽，惟此乃係公路監理機關就被告乙○○之駕車技術
    所為之認定，充其量僅係被告乙○○得在道路上駕駛營業大
    貨車之最低要求而已，尚難僅執此節即得逕認被告景山公司
    、聯全公司已善盡其選任及監督之注意義務（最高法院43年
    度台上字第170 號裁判意旨參照）。次查，本件車禍當時，
    天候雖係雨天，惟當時日間自然光線充足、路面濕潤無缺陷
    、無障礙物、視距良好，並無不能注意等情，有道路交通事
    故調查報告表及現場照片在刑事卷內可稽；復經本院刑事庭
    於上開刑事案件審理中履勘現場查核無誤，有履勘筆錄及照
    片附在刑事卷內，前均已敘及，是並無所謂天雨視線不良，
    任何駕駛人均不免受此天候狀況影響視線之情況可言。此外
    ，被告景山公司、聯全公司復未能就其於選任被告乙○○及
    監督其職務之執行，已盡相當之注意，或雖注意仍不免發生
    損害之事實加以舉證證明，是被告景山公司、聯全公司所為
    其等免責之辯解，委無足採。
六、茲本件所續應審究者，厥為原告所請求被告連帶賠償之損害
    內容及金額是否可採？爰分項論述如下：
（一）醫療費用部分：此部分原告主張其為訴外人柯秉泓支出醫
      療費用2 千元之事實，有天晟醫院門診醫療費用收據1 紙
      附卷可稽，並為被告所不爭執，堪信為真實。
（二）機車毀損之部分：此部分業據原告提出機車估價單1 紙、
      行車執照1 份、機車毀損照片1 張為證，被告固不否認系
      爭機車之全新價格為51,000元，且現已毀損而無法修復等
      情，惟抗辯稱此部分之損害應計算折舊等語。經查，系爭
      機車係於84年11月出廠，有該機車行車執照之記載可稽，
      計至本件車禍發生時即90年9 月28日為止，使用已約5 年
      10個月，則原告請求此部分毀損之損害，自應折舊計算其
      價值，而不能以新車價格為據，是被告此部分之抗辯，尚
      屬可採。而依行政院所頒固定資產耐用年數表，機器腳踏
      車之耐用年數為3 年，再依定率遞減法每年折舊率為536/
      1000，再按採用定率遞減法者，其最後一年度之未折減餘
      額以等於成本1/10為合度，所得稅法第54條第3 項有明文
      規定，原告之機車既已使用逾三年，則參照前揭規定，其
      所餘價值即應以成本1/10為限，是原告此部分之損失，應
      以5,100 元為可採（計算式：51,000×1 /10 ＝5,100）
      ，其逾此範圍之主張，則屬無據。
（三）殯葬費用部分：原告主張其支出訴外人柯秉泓如附表1 所
      示之殯葬費用，合計3,205,780 元之事實，固據提出光祥
      禮儀用品社收據暨估價單各1 紙、富塋股份有限公司發票
      3 紙、名豐企業有限公司發票1 紙、福成葬儀有限公司發
      票2 紙、美光禮儀部收據暨估價單各2 紙、喪葬費用支出
      收據9 紙、預收租金收入（土地款）統一發票1 紙、預收
      造墓收入統一發票2 紙、造墓工程估價單1 紙、造墓開支
      明細表1 紙、造墓工程估價單1 紙、花崗石統一發票1 紙
      為證，惟被告則以前揭費用過高、重覆、無必要及是否原
      告支出，尚有可疑等情詞置辯。首查，證人柯文傳業於本
      院93年1 月13日言詞辯論時到庭證稱伊所簽之估價單均係
      原告付錢無誤，再衡以在估價單上簽名與否，實與是否實
      際支出該筆支出並無絕對關連，是原告所主張其有為此部
      分之支出，尚堪信為真實。又按殯葬費為收殮及埋葬費用
      ，其賠償範圍應以實際支出之費用，並斟酌被害人當地之
      習俗、被害人之身分、地位及生前經濟狀況決定之（最高
      法院92年度台上字第1427號裁判意旨參照）。本院依訴外
      人柯秉泓之年紀、身分、地位、經濟況狀及一般習俗，並
      參酌桃園縣禮儀用品商業同業公會93年6 月21日函所示一
      般喪禮之金額，就原告所主張之殯葬費用審酌如下：
      (1)非屬必要之殯葬費用：原告所主張如附表1 編號4 、7
        、8 、9 、10、11、12、24、28、31、32、36至39、42
        至45、47、50至52、54、55、59、60至65、73至82、10
        1 中，有關安家服務費、唸佛機、蓮花燭、金童玉女、
        鮮花花束、花瓶、蓮花燈、遺體接運費、頌經團、安靈
        堂、牽亡歌、孝女琴（哭兄）、空棺運費、抬空棺工資
        、開路鼓、跳鼓陣、電子琴、瓷相、佛租車、紙厝、紙
        電腦、地理師、簡餐、白米、藝閣、三藏取經陣、踩高
        蹺、神童土地公陣、香煙、沙士、杯水、便當、西點餐
        盒等支出，核均屬非殯葬之必要費用，均應予惕除。
      (2)屬必要之殯葬費用，惟支出金額過高者：如附表1 編號
        16、49之「西裝壽衣」、「壽衣壽鞋」支出共24,500元
        （4500＋20000）； 編號17、46之「遺照放大」、「遺
        像及鏡框」支出共7,500 元（1500＋6000）；編號25、
        35、58之「式場」、「道士壇」、「布帆」支出共218,
        000 元（160000＋38000 ＋20000）； 編號26之「棺木
        」支出250,000 元；編號53之「超渡法會」支出56,000
        元；編號30之「冰遺體冰箱」支出19,200元；編號34、
        41之「國樂」、「樂隊」支出共91,000元（36000 ＋55
        000）； 編號48「遺體淨身（3 人）」支出6,000 元；
        編號56、57「鮮花」、「水果」支出共50,800元（4200
        0＋8800）；編號33、66至72、92至100 之「金紙蠟燭
        」、「四方金」、「銀紙」、「旗子」、「經衣」、「
        壽金」、「往生錢」、「庫錢」、「小銀」、「貢金」
        等支出共45,880元（12500 ＋3500＋3500＋360 ＋320
        ＋4000＋900 ＋6000＋3840＋1470＋3090＋5040＋200
        ＋600 ＋300 ＋60＋200）； 編號83至91「花籃鮮花」
        支出共40500 元（4500×9）； 編號20至23「預收造墓
        收入」、「預收造墓土地款」、「預收造墓收入」、「
        花崗石」支出共1807,000元（220000＋0000000 ＋3000
        00＋187000），雖均可認為係習俗上殯葬費用支出所必
        須者，惟其金額均已逾一般習俗所容許之範圍，顯有過
        於舖張之嫌，應各予核減為壽衣壽鞋費用5000元、遺照
        費用2000元、式場道壇布置費用12000 元、棺木費用50
        000元、法會費用10000 元、冰箱費用5000 元、樂隊費
        用5000元、淨身費用2000元、鮮花水果及花籃費用1000
        0 元、蠟燭紙錢費用7000元，始為合理；另墓地費用之
        部分，經本院函詢結果，現今一般示範公墓採七年輪葬
        者之墓地約2 坪大，加上造墓工程費用，其支出約10萬
        元，有彰化縣禮儀用品商業同業公會93年10月14日彰縣
        禮用源字第9320號覆函在卷可稽，此金額並不悖於一般
        善良風俗，應屬可採，故原告所主張之造墓暨土地費用
        ，即應以10萬元始為適當。基上，原告所主張之上開各
        費用，其金額應以208,000 元為可採（5000＋2000＋12
        000 ＋50000 ＋10000 ＋5000＋5000＋2000＋10000 ＋
        7000＋100000＝208000）。
      (3)屬必要之殯葬費用，而其金額亦屬適當者：如附表編號
        1 至3 、5 、6 、13至15、18、19、27、29、40之「遺
        體接運人員」、「驗屍工資」、「引魂師父」、「洗身
        穿衣」、「往生被」、「環香」、「環香架」、「奉飯
        」、「遺體冷凍費（運回彰化前）」、「化妝室使用費
        」、「遺體運回彰化」、「引魂」、「靈車車資」之支
        出共29,280元（2000＋2000＋2500＋3600＋1000＋60＋
        120 ＋100 ＋800 ＋600 ＋2500＋4000），衡諸一般習
        俗，顯屬殯葬所必須，其支出之金額，又符合一般常情
        ，是均屬可採。
      (4)基上所陳，原告所主張之殯葬費用，所可採之金額總計
        為237,280元（208000＋29280）。
（四）扶養費用部分：按民法第1117條第1 項規定，受扶養權利
      者，以不能維持生活而無謀生能力者為限。而同條第2 項
      規定，前項無謀生能力之限制，於直系血親尊親屬不適用
      之，並非規定前項不能維持生活之限制，於直系血親尊親
      屬不適用之。是直系血親尊親屬，如能以自己財產維持生
      活者，自無受扶養之權利（最高法院92年度台上字第1830
      號裁判、86年度台上字第3173號裁判意旨參照）。經查，
      原告現有之財產為坐落彰化縣，價值各為297,000 元、
      342,900 元之土地1 筆、房屋1 間，另有車輛2 輛、投資
      總金額705,210 元，有財政部臺灣省中區國稅局93年2 月
      25日中區國稅服字第0930013026號函附原告歸戶財產查詢
      清單2 紙在卷可按，而原告任職於彰化縣和美鎮公所，有
      該鎮公所令8 紙在卷，且其90年度薪資所得總額為582,49
      3 元，91年度薪資所得總額則為572,608 元，有中區國稅
      局彰化縣分局93年1 月30日中區國稅彰縣二字第09300036
      97號函附原告綜合所得稅結算申報書影本2 份在卷可稽，
      是依原告上開財產內容及工作收入，衡以社會一般人之生
      活需求及經濟狀況，可知原告並無不能維持生活之情，則
      揆諸上揭法律規定及說明，原告請求被告給付扶養費之損
      失，即不可採。
（五）非財產上損害：按慰藉金之賠償須以人格權遭遇侵害，使
      精神上受有痛苦為必要，其核給之標準固與財產上損害之
      計算不同，然非不可斟酌雙方身分資力與加害程度，及其
      他各種情形核定相當之數額（最高法院51年台上字第223
      號判例意旨參照）。本院審酌原告前述財產狀況，其為38
      年3 月16日生，學歷為商職畢業，並曾在東海大學夜間部
      地政事務人員進修班結業，有其畢業證書1 紙、結業證明
      書2 紙、
      乃71年4 月4 日生，因本件車禍死亡時年僅19歲，而訴外
      人4 歲失怙，由原告獨力養大之事實，復為被告所不爭執
      ，再訴外人柯秉泓學習期間表現優良，多次獲獎，且在學
      期間即已取得軟體應用程式設計、網頁、網路設計等多項
      技術士證照，並擔任萬能技術學院登山社行政副社長、演
      辯社第16屆公關組幹部、資2 丁班衛生股長，有其中華民
      國電腦技能基金會電腦輸入測驗合格證書2份 、中華民國
      技術士證1 份、聘書2 紙、班級幹部證明書1 紙、獎狀9
      紙、企業人才技能合格證書3 紙、畢業證書2 紙、證明書
      1 紙、結業證書1 紙在卷可稽，足見原告培養訴外人柯秉
      泓不遺餘力，且曾付出大量時間、心血無誤，則原告因訴
      外人柯秉泓之死亡，其所受精神上之痛苦，自較一般人為
      深且重，此觀原告於本件訴訟程序進行中，曾有重鬱症復
      發之情形可知，有診斷書2 紙在卷可稽；而被告乙○○為
      62年6 月22日生、學歷為國中畢業、現任職被告景山公司
      司機、每月收入2 至3 萬元，有其
      為原告所不爭執（見本院93年1 月13日言詞辯論），另其
      名下僅有82年份、1,590C.C及84年份、1,997C.C之汽車2
      部，90 年 度綜合所得淨額為263,584 元，91年度綜合所
      得淨額則為0 元，經濟情況非佳，有北區國稅局竹東稽徵
      所93年1 月28日北區國稅竹東二字第0931000624號函附其
      財產歸屬資料清單1 紙、93年2 月6 日北區國稅竹東二字
      第0931001022號函附綜合所得稅結算申報書2 份在卷；被
      告景山公司之資本總額為2 千9 百萬元，有財產汽車47部
      ，90年度課稅所得額為6,543,597 元，91年度課稅所得額
      則為9,338,441 元；被告聯全公司之資本總額為4 千萬元
      ，有財產汽車42部、投資2,466,660 元，90年度全年所得
      額為85，124,275 元，91年度全年所得額則為17,308,448
      元，有公司變更登記事項卡、公司變更登記表各1 份、北
      區國稅局中壢稽徵所93年1 月29日北區國稅中壢一字第09
      31001080號函附財產歸屬資料清單4 紙、93年2 月2 日北
      區國稅中壢一字第0931001182號函附營利事業所得稅申報
      資料附卷可按等一切情事，認本件原告請求6 千萬元之慰
      撫金，尚嫌過高，應予核減至500 萬元，始較適當。
（六）綜上所述，本件原告所受損害之金額合計應為5,244,380
      元（2000＋5100＋237280＋0000000）。
七、又本件車禍發生後，被告景山公司曾給付原告慰問金與喪葬
    費用之補助10萬元之事實，為兩造所不爭執，足以認定為真
    實。而被告景山公司既自陳係「致贈」，則其給付10萬元予
    原告，法律關係即為贈與，並非履行本件侵權行為之債務，
    且原告亦無庸負返還此10萬元金額之債務甚明，故被告主張
    以此10萬元與原告本件請求抵銷，即無足採。
八、再按損害之發生或擴大，被害人與有過失者，法院得減輕賠
    償金額，或免除之；前2 項之規定，於被害人之代理人或使
    用人與有過失者，準用之，民法第217 條第1 項、第3 項定
    有明文。而民法第192 條第1 項、第2 項、第195 條第3 項
    規定不法侵害他人致死者，對於第三人，亦應負損害賠償責
    任，係間接被害人得請求賠償之特例。此項請求權，自理論
    言，雖係固有之權利，然其權利係基於侵權行為之規定而發
    生，自不能不負擔直接被害人之過失，倘直接被害人於損害
    之發生或擴大與有過失時，依公平之原則，亦應有民法第21
    7 條第1 項過失相抵規定之適用（最高法院73年台再字第18
    2 號判例意旨參照），是本件原告所請求賠償醫療費、殯葬
    費、精神慰撫金之損害部分，自亦應適用上開民法第217 條
    第1 項之規定；至原告所有之機車損害賠償請求權，則應適
    用同條第3 項之規定。經查，本件車禍固係被告乙○○駕駛
    上開大貨車自愛如蜜工廠大門駛出左轉，能注意而疏未注意
    禮讓行進中之車輛優先通行所致，惟訴外人乙○○騎乘上揭
    重型機車，於行經愛如蜜工廠前方時，若有注意車前狀況，
    並使速度保持在得隨時煞停之狀況下，自亦能避免本件車禍
    之發生，至車禍現場無煞車痕跡乙節，亦有可能係天雨或訴
    外人柯秉泓未注意車前狀況，不及反應所致，故訴外人柯秉
    泓於本件車禍之發生，自難謂其無過失；而本件車禍經上述
    刑事案件送請臺灣省桃園縣區車輛行車事故鑑定委員會鑑定
    結果，亦認「乙○○駕駛營大貨車左轉彎未讓直行車先行。
    柯秉泓駕駛重機車疏未注意車前狀況。」；嗣再送請臺灣省
    車輛事故覆議鑑定委員會覆議，同認：「一、乙○○雨天駕
    駛營大貨車，由路外工廠進入車道左轉未讓行進中之車輛先
    行，為本件車禍之肇事主因。二、柯秉泓雨天駕駛重機車，
    未減速慢行且未注意車前狀況，為肇事次因。」，有上開2
    單位之覆函在前揭刑事案件卷內可按並有上開覆議鑑定委員
    會之函文在卷可憑，是均同此認定。本院審酌本件車禍中訴
    外人柯秉泓係正騎車直行之一方，而被告乙○○則為自路外
    欲進入道路之一方，亦即被告乙○○係主動製造本件車禍風
    險之一方，其能避免本件車禍發生之可能性相對於被動接受
    風險之訴外人柯秉泓，顯屬較高，故本院認被告乙○○應負
    較先及較重之注意義務；再衡量本件車禍發生之經過、情節
    等一切情狀，本院認被告乙○○應負8/10之過失責任，訴外
    人柯秉泓則應負2/ 10 之過失程度。則依上開法律規定，據
    此過失程度之比例計算，原告得請求之賠償金額即應核減為
    4,195,504元（0000000×8/10）。
九、又按保險人依本法規定給付之保險金，視為加害人或被保險
    人損害賠償金額之一部分；加害人或被保險人受賠償請求時
    ，得扣除之，強制汽車責任保險法第30條定有明文。是保險
    人依此法規定給付之保險金，視為加害人或被保險人損害賠
    償金額之一部分，加害人或被保險人受賠償請求時，得扣除
    之。又同法第29條第2 項亦規定：加害人或被保險人先行賠
    償之金額，除約定不得扣除者外，保險人於本法規定之保險
    金額範圍內歸墊。從而保險人所給付受益人之保險金，可視
    為被保險人或加害人所負損害賠償金額之一部分，受害人倘
    已自保險金獲得滿足，自不得又對被保險人或加害人再事請
    求（最高法院90年度台上字第825 號裁判意旨參照）。經查
    ，原告已因本件車禍而自強制汽車責任保險之保險人領得保
    險給付140 萬元之事實，為兩造所不爭執，並有汽車險出險
    理賠申請書1 紙、汽車險賠款同意書1 紙、強制汽車責任保
    險理賠通知單1 紙在卷可證，自堪採信，則依上揭法律規定
    及說明，原告所得向被告請求連帶賠償之金額，自應扣除此
    部分之金額，扣除結果，原告所得請求者即為2,795,504 元
    （0000000 －0000000）。
十、至被告所抗辯稱如以原告起訴金額判令被告賠償，顯然對於
    被告之生計有重大影響之部分，本院審酌本件判決結果並未
    全准原告之請求，且上開經准許之金額，依被告之經濟狀況
    及現今社會一般情形觀之，尚難認為對被告生計有何重大影
    響，是被告此部分所辯，並不足採。
十一、末按給付無確定期限者，債務人於債權人得請求給付時，
      經其催告而未為給付，自受催告時起，負遲延責任。其經
      債權人起訴而送達訴狀，或依督促程序送達支付命令，或
      為其他相類之行為者，與催告有同一之效力；遲延之債務
      ，以支付金錢為標的者，債權人得請求依法定利率計算之
      遲延利息；應付利息之債務，其利率未經約定，亦無法律
      可據者，週年利率為5%，民法第229 條第2 項、第233 條
      第1 項前段、第203 條分別定有明文。本件係屬侵權行為
      損害賠償之債，自屬無確定期限者；又係以支付金錢為標
      的，則依上揭法律規定，原告就被告應連帶給付之金額部
      分，一併請求自起訴狀繕本送達翌日起至清償日止，按法
      定利率即週年利率5%計算之利息，自屬有據；且就此原告
      主張起算日係依被告3 人中最後一位即被告景山公司所收
      到訴狀繕本之翌日即92年7 月18日為準（見本院94年2 月
      17日言詞辯論筆錄），而被告復未爭執，是即應以該日為
      本件請求法定利息之起算日。
十二、從而，原告依民法侵權行為規定之法律關係，請求被告3
      人應連帶給付原告2,795,504 元，及自92年7 月18日起至
      清償日止，按年息5%計算之利息，為有理由，應予准許，
      其逾此範圍之請求，則為無理由，應予駁回。
十三、本件事證已臻明確，兩造其餘攻擊防禦方法及舉證，核於
      判決之基礎及結果無影響，無庸一一論列，附此敘明。
十四、原告及被告景山公司、聯全公司均陳明願供擔保，請准宣
      告假執行或免為假執行。關於原告勝訴部分，經核均無不
      合；而被告乙○○雖未陳明願供擔保，請准宣告免為假執
      行，惟本院認本件被告3 人所負者既為連帶債務，則就被
      告乙○○之部分，仍有一體對待之必要，是本院即分別依
      聲請及職權，各酌定如主文所示之擔保金額，併予宣告兩
      造得於供擔保後，各為假執行或免為假執行。至原告敗訴
      部分，其假執行之聲請，已失所附麗，應併予駁回之。
據上論結，本件原告之訴為一部有理由，一部無理由，依民事訴
訟法第385 第1 項前段、第79條、第85條第2 項、第390 條第2
項、第392 條第2 項，判決如主文。
中　　華　　民　　國　　94　　年　　3 　　月　　3　　日
                   民事第二庭  法  官  張震武
上為正本係照原本作成
如對本判決上訴，須於判決送達後廿日內向本院提出上訴狀
中　　華　　民　　國　　94　　年　　3 　　月　　7　　日
                               書記官  惠  莊
附表：
┌───┬───────┬───┬─────┬───┬───┬───────┬───┬─────┬───┐
│編　號│名　　　　　稱│數量　│金      額│備  註│編　號│名　　　　　稱│數量　│金      額│備  註│
│      │              │      │（新台幣）│      │      │              │      │（新台幣）│      │
├───┼───────┼───┼─────┼───┼───┼───────┼───┼─────┼───┤
│1     │　遺體接運人員│      │   2000元 │      │52    │        地理師│      │   36000元│      │
├───┼───────┼───┼─────┼───┼───┼───────┼───┼─────┼───┤
│2     │　　　驗屍工資│      │   2000元 │      │53    │      超渡法會│      │   56000元│      │
├───┼───────┼───┼─────┼───┼───┼───────┼───┼─────┼───┤
│3     │    　引魂師父│      │   2500元 │      │54    │          簡餐│      │   48000元│      │
├───┼───────┼───┼─────┼───┼───┼───────┼───┼─────┼───┤
│4     │    安家服務費│      │   1200元 │      │55    │          白米│      │    2500元│      │
├───┼───────┼───┼─────┼───┼───┼───────┼───┼─────┼───┤
│5     │      洗身穿衣│      │   3600元 │      │56    │          鮮花│      │   42000元│      │
├───┼───────┼───┼─────┼───┼───┼───────┼───┼─────┼───┤
│6     │      　往生被│      │   1000元 │      │57    │          水果│4件   │    8800元│      │
├───┼───────┼───┼─────┼───┼───┼───────┼───┼─────┼───┤
│7     │        唸佛機│      │    600元 │      │58    │          布帆│      │   20000元│      │
├───┼───────┼───┼─────┼───┼───┼───────┼───┼─────┼───┤
│8     │      　蓮花燭│      │    200元 │      │59    │          藝閣│3台   │   24000元│      │
├───┼───────┼───┼─────┼───┼───┼───────┼───┼─────┼───┤
│9     │      金童玉女│      │    350元 │      │60    │ 　 三藏取經陣│1陣   │   18000元│      │
├───┼───────┼───┼─────┼───┼───┼───────┼───┼─────┼───┤
│10    │      鮮花花束│      │    500元 │      │61    │        踩高蹺│1陣   │   48000元│      │
├───┼───────┼───┼─────┼───┼───┼───────┼───┼─────┼───┤
│11    │      　　花瓶│      │    500元 │      │62    │  神童土地公陣│1陣   │   38000元│      │
├───┼───────┼───┼─────┼───┼───┼───────┼───┼─────┼───┤
│12    │     　 蓮花燈│      │    450元 │      │63    │          香煙│50條  │   11750元│      │
├───┼───────┼───┼─────┼───┼───┼───────┼───┼─────┼───┤
│13    │       　 環香│      │     60元 │      │64    │          沙士│10箱  │    3800元│      │
├───┼───────┼───┼─────┼───┼───┼───────┼───┼─────┼───┤
│14    │        環香架│      │    120元 │      │65    │          杯水│40箱  │    3600元│      │
├───┼───────┼───┼─────┼───┼───┼───────┼───┼─────┼───┤
│15    │          奉飯│      │    100元 │      │66    │    　　四方金│50件  │    3500元│      │
├───┼───────┼───┼─────┼───┼───┼───────┼───┼─────┼───┤
│16    │      西裝壽衣│      │   4500元 │      │67    │          銀紙│50件  │    3500元│      │
├───┼───────┼───┼─────┼───┼───┼───────┼───┼─────┼───┤
│17    │    　遺照放大│      │   1500元 │      │68    │          旗子│120支 │     360元│      │
├───┼───────┼───┼─────┼───┼───┼───────┼───┼─────┼───┤
│18    │    遺體冷凍費│2天   │    800元 │      │69    │          經衣│16斤  │     320元│      │
├───┼───────┼───┼─────┼───┼───┼───────┼───┼─────┼───┤
│19    │  化妝室使用費│1次   │    600元 │      │70    │          壽金│20千  │    4000元│      │
├───┼───────┼───┼─────┼───┼───┼───────┼───┼─────┼───┤
│20    │  預收造墓收入│      │ 220000元 │      │71    │        往生錢│30件  │     900元│      │
├───┼───────┼───┼─────┼───┼───┼───────┼───┼─────┼───┤
│21    │預收造墓土地款│      │0000000元 │      │72    │       　 庫錢│50件  │    6000元│      │
├───┼───────┼───┼─────┼───┼───┼───────┼───┼─────┼───┤
│22    │  預收造墓收入│      │ 300000元 │      │73    │      11/3便當│35個  │    1950元│      │
├───┼───────┼───┼─────┼───┼───┼───────┼───┼─────┼───┤
│23    │        花崗石│1870才│ 187000元 │      │74    │      11/6便當│30個  │    1800元│      │
├───┼───────┼───┼─────┼───┼───┼───────┼───┼─────┼───┤
│24    │    抬棺木工人│24名  │  36000元 │      │75    │      11/9便當│50個  │    3000元│      │
├───┼───────┼───┼─────┼───┼───┼───────┼───┼─────┼───┤
│25    │          式場│      │ 160000元 │      │76    │     11/10便當│50個  │    3000元│      │
├───┼───────┼───┼─────┼───┼───┼───────┼───┼─────┼───┤
│26    │          棺木│      │ 250000元 │      │77    │     11/11便當│160個 │    9600元│      │
├───┼───────┼───┼─────┼───┼───┼───────┼───┼─────┼───┤
│27    │  遺體運回彰化│      │  10000元 │      │78    │      10/3便當│30個  │    1800元│      │
├───┼───────┼───┼─────┼───┼───┼───────┼───┼─────┼───┤
│28    │    遺體接運費│      │   3000元 │      │79    │     10/10便當│30個  │    1800元│      │
├───┼───────┼───┼─────┼───┼───┼───────┼───┼─────┼───┤
│29    │          引魂│      │   2500元 │      │80    │     10/17便當│30個  │    1800元│      │
├───┼───────┼───┼─────┼───┼───┼───────┼───┼─────┼───┤
│30    │冰箱（冰遺體）│      │   19200元│      │81    │     10/24便當│30個  │    1800元│      │
├───┼───────┼───┼─────┼───┼───┼───────┼───┼─────┼───┤
│31    │        頌經團│2團   │  100000元│      │82    │     10/31便當│30個  │    1800元│      │
├───┼───────┼───┼─────┼───┼───┼───────┼───┼─────┼───┤
│32    │        安靈堂│      │   12500元│      │83    │  9/29花籃鮮花│1組   │    4500元│      │
├───┼───────┼───┼─────┼───┼───┼───────┼───┼─────┼───┤
│33    │      金紙蠟燭│      │   12500元│      │84    │  10/3花籃鮮花│1組   │    4500元│      │
├───┼───────┼───┼─────┼───┼───┼───────┼───┼─────┼───┤
│34    │          國樂│1     │   36000元│      │85    │  10/8花籃鮮花│1組   │    4500元│      │
├───┼───────┼───┼─────┼───┼───┼───────┼───┼─────┼───┤
│35    │        道士壇│1     │   38000元│      │86    │ 10/12花籃鮮花│1組   │    4500元│      │
├───┼───────┼───┼─────┼───┼───┼───────┼───┼─────┼───┤
│36    │        牽亡歌│1     │    8000元│      │87    │ 10/17花籃鮮花│1組   │    4500元│      │
├───┼───────┼───┼─────┼───┼───┼───────┼───┼─────┼───┤
│37    │孝女琴（哭兄）│1     │    5000元│      │88    │ 10/22花籃鮮花│1組   │    4500元│      │
├───┼───────┼───┼─────┼───┼───┼───────┼───┼─────┼───┤
│38    │    　空棺運費│      │    2000元│      │89    │ 10/27花籃鮮花│1組   │    4500元│      │
├───┼───────┼───┼─────┼───┼───┼───────┼───┼─────┼───┤
│39    │    抬空棺工資│12人  │   12000元│      │90    │  11/2花籃鮮花│1組   │    4500元│      │
├───┼───────┼───┼─────┼───┼───┼───────┼───┼─────┼───┤
│40    │    　靈車車資│1     │    4000元│      │91    │  11/7花籃鮮花│1組   │    4500元│      │
├───┼───────┼───┼─────┼───┼───┼───────┼───┼─────┼───┤
│41    │          樂隊│50人  │   55000元│      │92    │          庫錢│32件  │    3840元│      │
├───┼───────┼───┼─────┼───┼───┼───────┼───┼─────┼───┤
│42    │     　 開路鼓│      │    5500元│      │93    │          小銀│21件  │    1470元│      │
├───┼───────┼───┼─────┼───┼───┼───────┼───┼─────┼───┤
│43    │        跳鼓陣│      │   35000元│      │94    │        往生錢│36千  │    3090元│      │
├───┼───────┼───┼─────┼───┼───┼───────┼───┼─────┼───┤
│44    │        電子琴│2台   │    8000元│      │95    │          庫錢│42件  │    5040元│      │
├───┼───────┼───┼─────┼───┼───┼───────┼───┼─────┼───┤
│45    │          瓷相│1     │    6000元│      │96    │          壽金│1件   │     200元│      │
├───┼───────┼───┼─────┼───┼───┼───────┼───┼─────┼───┤
│46    │    遺像及鏡框│2     │    6000元│      │97    │        四方金│2件   │     600元│      │
├───┼───────┼───┼─────┼───┼───┼───────┼───┼─────┼───┤
│47    │        佛租車│1陣   │    8000元│      │98    │        　銀紙│1件   │     300元│      │
├───┼───────┼───┼─────┼───┼───┼───────┼───┼─────┼───┤
│48    │      遺體淨身│3人   │    6000元│      │99    │          經衣│4斤   │      60元│      │
├───┼───────┼───┼─────┼───┼───┼───────┼───┼─────┼───┤
│49    │      壽衣壽鞋│1套   │   20000元│      │100   │          貢香│10斤  │     200元│      │
├───┼───────┼───┼─────┼───┼───┼───────┼───┼─────┼───┤
│50    │          紙厝│1套   │   30000元│      │101   │   　 西點餐盒│180盒 │   14400元│      │
├───┼───────┼───┼─────┼───┼───┴───────┴───┴─────┴───┤
│51    │        紙電腦│1組   │   12000元│      │                                                  │
├───┴───────┴───┴─────┴───┴─────────────────────────┤
│合計金額：3,205,780元                                                                                 │
└───────────────────────────────────────────────────┘
